臺灣新北地方法院刑事判決　　　　　　　109年度訴字第276號
公　訴　人　臺灣新北地方檢察署檢察官
被　　　告　黃麗英



選任辯護人　吳漢甡律師
被　　　告　許升睿



選任辯護人　鄭克盛律師
上列被告等因偽造文書案件，經檢察官提起公訴（107 年度偵字
第38847 號），及移送併辦（109 年度偵字第29489 號）本院判
決如下：
    主  文                                              
黃麗英共同犯行使偽造私文書罪，處有期徒刑參月，如易科罰金
，以新臺幣壹仟元折算壹日。緩刑貳年。未扣案如附表三所示偽
造「許蘇文代」署名參枚均沒收。
許升睿共同犯行使偽造私文書罪，處有期徒刑參月，如易科罰金
，以新臺幣壹仟元折算壹日。緩刑貳年。未扣案如附表三所示偽
造「許蘇文代」署名參枚均沒收。
    事  實
一、黃麗英與許升睿係母子，分別為許蘇文代（業於民國108 年
    7 月29日逝世）之前長媳（業已離婚）及孫子。許蘇文代因
    年老中風，平日與二子許智能、二媳黃淑如同住在新北市○
    ○區○○街0 號，並雇請印尼籍外勞NURHAYATI 協助照料其
    生活起居。黃麗英、許升睿因擔心許蘇文代之繼承權益受侵
    害，趁NURHAYATI 於107 年5 月11日上午9 時33分許，陪同
    許蘇文代至新北市○○區○○路○段0 號「江村聯合診所」
    進行復健機會，請不知情之張蘇阿巧及許阿玉將NURHAYATI
    支開，共同將許蘇文代帶往新北市三重戶政事務所，申請許
    蘇文代之新印鑑證明並換發新身分證。黃麗英及許升睿於領
    取蘇文代之新印鑑證明及新身分證後，竟共同基於行使偽造
    私文書及使公務員登載不實之犯意聯絡，明知許蘇文代如附
    表一、二所示之不動產（下稱本案房地）之所有權狀並未遺
    失，未經許蘇文代同意，仍利用「許蘇文代」印鑑章、新申
    辦之許蘇文代之身分證及新印鑑證明，前往新北市三重地政
    事務所，以許蘇文代名義在如附表三編號一所示文件上盜蓋
    「許蘇文代」新印鑑章印文共9 枚，以許蘇文代本案房地之
    所有權狀不慎遺失為由，持之向三重地政事務所申請補發本
    案房地之所有權狀。嗣接續於密接時點，未經許蘇文代同意
    ，於如附表三編號二所示文件盜蓋「許蘇文代」印文共8 枚
    ，並在「預告登記同意書」上偽簽「許蘇文代」署押1 枚，
    持之向三重地政事務所申請辦理本案房地之預告登記，用以
    表示許蘇文代同意為保全許升睿對本案房地權利移轉之請求
    權而對本案房地辦理預告登記之意，致使不知情且無實質審
    查權之該地政事務所之承辦公務員，誤以為許蘇文代確有申
    請補發本案房地之所有權狀及限制登記本案房地之事實及真
    意，經形式審查後，將上開預告登記不實事項，登載在職務
    上所掌管之土地登記之電磁紀錄準公文書，並辦理權狀補發
    之公告、發放新權狀程序，足以生損害於許蘇文代及主管機
    關對地政管理之正確性。又黃麗英與許升睿因上開申請本案
    房地所有權狀遺失補發程序後，需自107 年5 月14日起至
    107 年6 月13日止公告並寄發公文給本案房地所有權人即許
    蘇文代，唯恐事跡敗露，復接續前開共同行使偽造私文書之
    犯意聯絡，未經許蘇文代同意，由黃麗英於同日密接時點，
    前往中華郵政股份有限公司三重郵局（下稱三重郵局），偽
    以許蘇文代名義，於如附表三編號三所示文件上盜蓋「許蘇
    文代」印文共4 枚後，持上開文件向三重郵局行使，表示許
    蘇文代向三重郵局申請將新北市三重地政事務所將寄發給許
    蘇文代公文之2 個送達地址（分別為許蘇文代前一戶籍地址
    ：新北市○○區○○○路00巷0 號3 樓、許蘇文代現戶籍地
    址：新北市○○區○○街0 號），均改投遞至黃麗英與許升
    睿之居所「新北市○○區○○街000 巷0 弄0 號5 樓」，而
    行使偽造之私文書，足以生損害於許蘇文代及郵政管理之正
    確性。黃麗英與許升睿於上開30日之公告期滿後，於107 年
    6 月14日領取上開新申辦之所有權狀，上開預告登記亦於同
    日生效。嗣黃麗英與許升睿於同年6 月15日，又接續上開共
    同偽造私文書之犯意聯絡，未經許蘇文代同意，由黃麗英再
    度前往三重郵局，偽以許蘇文代名義，於如附表三編號四所
    示文件，偽簽「許蘇文代」署押共2 枚及盜蓋「許蘇文代」
    印文共2 枚後，持上開文件向三重郵局行使，表示許蘇文代
    向三重郵局申請將新北市三重地政事務所將寄發給許蘇文代
    公文之2 個送達地址（分別為新北市○○區○○街000 巷0
    弄0 號5 樓及新北市○○區○○○路00巷0 號3 樓），又改
    回許蘇文代現戶籍地址「新北市○○區○○街0 號」，而行
    使偽造之私文書，足以生損害於許蘇文代及郵政管理之正確
    性。
二、案經許蘇文代告訴及許智能告發臺灣新北地方檢察署檢察官
    偵查起訴及移送併辦。
    理  由                                              
壹、程序事項
    本判決下列所引用被告以外之人於審判外之陳述，檢察官、
    被告黃麗英、許升睿（下稱被告2 人）及其等辯護人於本院
    中表示同意作為證據，有證據能力（見訴字卷第388 頁），
    復於本院言詞辯論終結前均未聲明異議（見訴字卷第384 至
    399 頁），本院審酌上開證據資料製作時之情況，尚無違法
    不當及證明力明顯過低之瑕疵，認以之作為證據應屬適當，
    而認前揭證據資料有證據能力；而非供述證據部分，本院亦
    查無有何公務員違反法定程序取得之情形，且各該證據均經
    本院於審判期日依法進行證據之調查、辯論，被告於訴訟上
    之防禦權，已受保障，故該等證據資料均有證據能力。
貳、實體事項
一、上揭犯罪事實，業據被告2 人於本院審理時均坦承不諱（見
    訴字卷第388 頁），核與證人即告訴人許蘇文代於偵查及檢
    察事務官詢問時（見偵字卷第53至55頁、第186 頁）、證人
    許阿玉、張蘇阿巧及NURHAYATI 於檢察事務官詢問中之證述
    （見偵字卷第183 至186 頁）大致相符，並有本案房地舊土
    地所有權狀、新北市三重地政事務所108 年1 月8 日新北重
    地籍字第1085430144號函暨本案房地新北市三重地政事務所
    逕為登記申請書、土地登記申請書（登記原因：書狀補給）
    、所有權狀遺失切結書、印鑑證明、土地、建物所有權狀作
    廢公告清冊、書狀補給通知函及送達證書、108 年3 月8 日
    新北重戶字第1084962681號函暨告訴人107 年5 月11日申請
    之印鑑證明申請書及補領國民身分證申請書、土地登記申請
    書（登記原因：預告登記）、預告登記同意書、告訴人身分
    證影本、印鑑證明、本案房地（三重區文化北段1327至1330
    地號、2030至2033建號）土地、建物登記第一類謄本、土地
    預告登記塗銷同意書、土地登記申請書暨收據、新北市三重
    地政事務所107 年10月4 日新北重地登字第1074068713號函
    及送達證書、中華郵政股份有限公司三重郵局108 年1 月29
    日重郵字第1080000077號函暨郵件改投、改寄申請書、08年
    7 月23日重郵字第1080000579號函暨告訴人先後申請改投、
    改寄住址資料、108 年7 月31日重郵字第1080000612號函暨
    郵務稽查查訪結果說明、郵件改投改寄申請書在卷（見偵字
    卷第21至47頁、第79至126 頁、第147 頁、第149 頁、第15
    9 至163 頁、第223 至231 頁、第235 至247 頁、第282 至
    286 頁）可佐，足認被告2 人前開任意性自白與事實相符，
    洵堪採信。
二、本案事證明確，被告2人犯行，應堪認定，均應依法論科。
三、論罪科刑之理由：
 ㈠ 核被告2 人所為，均係犯刑法第216 條、第210 條之行使偽
    造私文書及同法第214 條之使公務員登載不實罪。被告2 人
    偽造署押、盜用印章及印文係其等偽造私文書之階段行為，
    其等偽造私文書後持之行使，偽造之低度行為應為行使之高
    度行為所吸收，均不另論罪。被告2 人就上開犯行，有犯意
    聯絡及行為分擔，應論以共同正犯。又被告2 人係以行使偽
    造私文書之方式作為將本案房地申請預告登記行為之一部，
    顯然係基於單一之犯意，於密接之時間、地點所為，應論以
    接續之一行為，而被告2 人以一行為同時觸犯行使偽造私文
    書及使公務員登載不實罪，為想像競合犯，應依刑法第55條
    之規定，從一重之刑法第216 條、第210 條行使偽造私文書
    罪處斷。又新北地方檢察署檢察官以109 年度偵字第29489
    號就被告2 人函送併辦部分，與本案犯罪事實相同，為事實
    上同一案件，本院自應併予審理。
 ㈡ 爰以行為人責任為基礎，審酌被告2 人並無前科，有臺灣高
    等法院被告前案紀錄表在卷可按，素行尚可，其等與告訴人
    為親屬關係，僅因對告訴人日後遺產分配有疑慮，不循合法
    方式與其他家屬理性溝通，竟擅將告訴人帶往戶政事務所辦
    理身份證件換發及印鑑證明，並提出內容不實之文書將本案
    土地申請預告登記，應予非難；惟考量告訴人察覺上情後，
    已於往生前另立公證遺囑，由二子許智能擔任遺囑執行人，
    其遺產有關本案房地部分均已妥適分配，且後續已無其他爭
    訟，有臺灣臺北地方法院所屬民間公證人天正聯合法律事務
    所107 年度民公樺字第36333 號遺囑公證書及本院審理筆錄
    在卷（見訴字卷第268 至280 頁、第387 頁）可佐，且被告
    2 人亦與告訴人之家屬即許智能、許伊馨已達成和解，其等
    不再向被告2 人請求損害賠償或其他請求，有調解筆錄在卷
    （見訴字卷第412 頁）可佐，兼衡其等犯罪之動機、目的及
    手段、被告黃麗英自陳高職畢業之智識程度，現職在花市打
    工，月薪約新臺幣（下同）2 萬元，無須扶養親屬之家庭經
    濟狀況（見訴字卷第399 頁）、被告許升睿自陳研究所畢業
    之智識程度，現職於科技業上班，月薪約10萬元，須扶養母
    親，小康之家庭經濟狀況（見訴字卷第399 頁）及犯後態度
    等一切情狀，分別量處如主文所示之刑，並均諭知易科罰金
    之折算標準。
 ㈢ 被告2 人前未曾因故意犯罪受有期徒刑以上刑之宣告，有前
    開臺灣高等法院被告前案紀錄表存卷可按。其因一時失慮致
    罹刑典，惟於本院審理時已坦承犯行，知所悔悟，且已與告
    訴人家屬達成調解，已如前述，經告訴人之子許智能於本院
    中稱：若被告2 人願意認罪，對於法院給予緩刑沒有意見等
    語（見訴字卷第387 頁），堪信被告2 人經此偵審程序及刑
    之宣告後，當知所警惕，而無再犯之虞。本院認對被告所宣
    示之刑，以暫不執行為適當，爰依刑法第74條第1 項第1 款
    規定宣告緩刑2 年，以勵自新。
四、沒收：
 ㈠ 如附表三編號二、四所示文件上偽簽之「許書文代」署名共
    3 枚，為偽造之署押依刑法第219 條規定，應不問屬於被告
    2 人與否，均予宣告沒收。
 ㈡ 盜用他人真印章所蓋印之印文，並非刑法第219 條所指之偽
    造印文，如附表三所示文件所盜蓋「許蘇文代」印文共25枚
    ，縱係被告2 人未經告訴人同意而擅自盜蓋，仍不得逕宣告
    沒收。至被告2 人偽造如附表三所示之文件，已由被告2 人
    分別交予地政事務所及郵局而行使之，而非被告2 人所有，
    爰不另為沒收之諭知，附此敘明。
據上論斷，應依刑事訴訟法第299 條第1 項前段，刑法第216 條
、第210 條、第214 條、第28條、第55條、第41條第1 項前段、
第74條第1項、第219 條，刑法施行法第1 條之1 第1 項、第2 項
前段，判決如主文。
本案經檢察官吳宗光偵查起訴、檢察官余佳恩移送併辦，檢察官
詹啟章到庭執行公訴。
中    華    民    國  110     年    12    月    7    日
                  刑事第十九庭  審判長法  官  許博然
 
                                      法  官  王國耀
 
                                      法  官  洪韻婷
上列正本證明與原本無異。
如不服本判決，應於判決送達後20日內敘明上訴理由，向本院提
出上訴狀 (應附繕本) ，上訴於臺灣高等法院。其未敘述上訴理
由者，應於上訴期間屆滿後20日內向本院補提理由書「切勿逕送
上級法院」。
                                      書記官  吳依磷
中    華    民    國   110    年    12    月    7     日
附錄本案論罪科刑法條全文：
中華民國刑法第216條
（行使偽造變造或登載不實之文書罪）
行使第 210 條至第 215 條之文書者，依偽造、變造文書或登載
不實事項或使登載不實事項之規定處斷。
 
中華民國刑法第210條
（偽造變造私文書罪）
偽造、變造私文書，足以生損害於公眾或他人者，處 5 年以下
有期徒刑。
 
中華民國刑法第214條
明知為不實之事項，而使公務員登載於職務上所掌之公文書，足
以生損害於公眾或他人者，處 3 年以下有期徒刑、拘役或 1 萬
5 千元以下罰金。
 
附表一
┌───┬─────────────────┬───┬────┬───┐
│編號  │土地坐落                          │使用地│面積(平 │權利範│
│      ├───┬────┬────┬───┤類別  │方公尺) │圍    │
│      │縣市  │鄉鎮市區│段      │地號  │      │        │      │
├───┼───┼────┼────┼───┼───┼────┼───┤
│一    │新北市│三重區  │文化北段│1327  │空白  │7.52    │全部  │
├───┼───┼────┼────┼───┼───┼────┼───┤
│二    │新北市│三重區  │文化北段│1328  │空白  │11.02   │全部  │
├───┼───┼────┼────┼───┼───┼────┼───┤
│三    │新北市│三重區  │文化北段│1329  │空白  │6.49    │全部  │
├───┼───┼────┼────┼───┼───┼────┼───┤
│四    │新北市│三重區  │文化北段│1330  │空白  │94.76   │全部  │
└───┴───┴────┴────┴───┴───┴────┴───┘
 
附表二
┌───┬────┬────────┬────┬────────┬────┐
│編號  │建物門牌│建物坐落地號    │主要用途│面積（平方公尺）│權利範圍│
│      │        ├────────┼────┤                │        │
│      │        │建物建號        │主要建材│                │        │
├───┼────┼────────┼────┼────────┼────┤
│一    │新北市三│新北市三重區文化│住商用  │總面積：79.11 平│全部    │
│      │重區大街│北段 1327 、1328│        │方公尺          │        │
│      │8 號    │、1329、1330地號│        │                │        │
│      │        ├────────┼────┼────────┤        │
│      │        │新北市三重區文化│加強磚造│層次面積：一層：│        │
│      │      │北段2030建號    │        │60.44 平方公尺騎│        │
│      │        │                │        │樓：18.67 平方公│        │
│      │        │                │        │尺              │        │
├───┼────┼────────┼────┼────────┼────┤
│二    │新北市三│新北市三重區文化│住商用  │總面積：84.75 平│全部    │
│      │重區大街│北段 1327 、1328│        │方公尺          │        │
│      │8 號2 樓│、1329、1330地號│        │                │        │
│      │        ├────────┼────┼────────┤        │
│      │      │新北市三重區文化│加強磚造│層次面積：二層：│        │
│      │        │北段2031建號    │        │79.11 平方公尺陽│        │
│      │        │                │        │台：5.64平方公尺│        │
│      │        │                │        │                │        │
│      │        │                │        │                │        │
├───┼────┼────────┼────┼────────┼────┤
│三    │新北市三│新北市三重區文化│住商用  │總面積：84.75 平│全部    │
│      │重區大街│北段 1327 、1328│        │方公尺          │        │
│      │8 號3 樓│、1329、1330地號│        │                │        │
│      │        ├────────┼────┼────────┤        │
│      │      │新北市三重區文化│加強磚造│層次面積：三層：│        │
│      │        │北段 2032 建號  │        │79.11 平方公尺陽│        │
│      │        │                │        │台：5.64平方公尺│        │
├───┼────┼────────┼────┼────────┼────┤
│四    │新北市三│新北市三重區文化│住商用  │總面積：84.75 平│全部    │
│      │重區大街│北段 1327 、1328│        │方公尺          │        │
│      │8 號4樓 │、1329、1330地號│        │                │        │
│      │        ├────────┼────┼────────┤        │
│      │        │新北市三重區文化│加強磚造│層次面積：四層：│        │
│      │        │北段 2033 建號  │        │79.11 平方公尺陽│        │
│      │        │                │        │台：5.64平方公尺│        │
└───┴────┴────────┴────┴────────┴────┘
 
附表三
 ┌──┬─────────┬─────┬─────┬──────┐
 │編號│文件名稱          │偽簽許蘇文│盜蓋許蘇文│證據出處    │
 │    │                  │代署押數量│代印文數量│            │
 ├──┼─────────┼─────┼─────┼──────┤
 │一  │土地申請書（登記原│無        │9 枚（起訴│偵字卷第82至│
 │    │因：書狀補給）、所│          │書誤載為8 │85頁        │
 │    │有權狀遺失切結書、│          │枚）      │            │
 │    │告訴人身份證影本  │          │          │            │
 ├──┼─────────┼─────┼─────┼──────┤
 │二  │土地申請書（登記原│1枚       │8 枚（起訴│偵字卷第29至│
 │    │因：預告登記、預告│          │書誤載為7 │32頁        │
 │    │登記同意書、告訴人│          │枚）      │            │
 │    │身分證影本        │          │          │            │
 ├──┼─────────┼─────┼─────┼──────┤
 │三  │107 年5 月17日郵件│無        │4枚       │偵字卷第225 │
 │    │改投、改寄申請書共│          │          │頁、第227頁 │
 │    │2 份              │          │          │            │
 ├──┼─────────┼─────┼─────┼──────┤
 │四  │107 年6 月15日郵件│2枚       │2枚       │偵字卷第229 │
 │    │改投、改寄申請書共│          │          │頁、第231頁 │
 │    │2 份              │          │          │            │
 └──┴─────────┴─────┴─────┴──────┘